臺灣高等法院刑事判決
109年度上訴字第4047號
上  訴  人  臺灣基隆地方檢察署檢察官
被      告  蘇育萱





指定辯護人  本院公設辯護人王永炫
上列上訴人因被告違反毒品危害防制條例案件，不服臺灣基隆地
方法院109年度訴字第331號，中華民國109年9月23日第一審判決
（起訴案號：臺灣基隆地方檢察署108年度偵字第6129、6254號
），提起上訴，本院判決如下：
    主  文
上訴駁回。
    理  由
一、公訴意旨略以：被告蘇育萱明知甲基安非他命屬毒品危害防
    制條例第2條第2項第2款所定之第二級毒品，不得販賣，竟
    基於意圖營利販賣第二級毒品甲基安非他命之犯意，以行動
    電話插有SIM卡0000000000號作為其販賣毒品之聯繫工具，
    於民國107年10月1日23時許，在基隆市○○區○○路000巷0弄00
    號3樓劉美珍之住處，以新臺幣（下同）1,000元之代價販賣
    第二級毒品甲基安非他命1公克與劉美珍。因認被告涉犯毒
    品危害防制條例第4條第2項之販賣第二級毒品罪嫌。
二、按犯罪事實應依證據認定之，無證據不得認定犯罪事實。不
    能證明被告犯罪，應諭知無罪之判決，刑事訴訟法第154條
    第2項、第301條第1項分別定有明文。次按事實之認定，應
    憑證據，如未能發現相當證據，或證據不足以證明，自不能
    以推測或擬制之方法，以為裁判基礎；認定不利於被告之事
    實，須依積極證據，苟積極證據不足為不利於被告事實之認
    定時，即應為有利於被告之認定，更不必有何有利之證據；
    認定犯罪事實所憑之證據，雖不以直接證據為限，間接證據
    亦包括在內；然而無論直接或間接證據，其為訴訟上之證明
    ，須於通常一般之人均不致有所懷疑，而得確信其為真實之
    程度者，始得據為有罪之認定，倘其證明尚未達到此一程度
    ，而有合理之懷疑存在，無從使事實審法院得有罪確信時，
    法院即應諭知被告無罪之判決（最高法院40年台上字第86號
    、76年台上字第4986號分別著有判例可資參照）。復按施用
    毒品者所稱向他人購買毒品之供述，須無瑕疵可指，並有其
    他補強證據佐證，以擔保其供述之真實性，良以施用毒品者
    其供述之憑信性本不及於一般人，況施用毒品者其供出來源
    ，因而破獲者，法律復規定得減輕其刑，其有為偵查機關誘
    導、或為邀輕典而為不實之陳述之可能，其供述之真實性自
    有合理之懷疑。又關於毒品施用者其所稱向某人購買毒品之
    供述，必須補強證據佐證，係指毒品購買者之供述縱使並無
    瑕疵，仍須補強證據佐證而言，以擔保其供述之真實性。所
    謂補強證據，係指該毒品購買者之供述外其他足以證明指述
    犯罪事實確具有相當程度真實性之證據，且所補強者，固非
    以事實之全部為必要，然仍須與施用毒品者關於相關毒品交
    易供述具有相當程度之關聯性，使一般人無合理懷疑，而得
    確信其供述為真實，始為相當，而販賣毒品之下游指訴其上
    游者，其理應亦同。又證人證言之憑信性如何，係屬證據證
    明力之判斷，並為事實審法院之職權，但應依經驗法則或論
    理法則判斷，刑事訴訟法第155條第1項但書定有明文。從而
    ，事實審法院評估供述證據之憑信性，以決定供述證據之取
    捨，自須綜合案內一切證據為整體觀察為判斷，並應審酌證
    人言詞陳述內容有無與事理扞格、自我矛盾或不據實陳述之
    動機等情形，以確保證人證言之真實性（最高法院100年度
    台上字第422號、96年度台上字第1029號判決意旨參照）。
三、公訴意旨認被告涉犯上開販賣第二級毒品罪嫌，無非係以被
    告於警詢及偵查中之供述、證人劉美珍、徐志雄於警詢及偵
    查中之證述、被告與證人劉美珍間通訊監察譯文及被告手寫
    予證人劉美珍之書信等件為其主要論據。
四、訊據被告固坦承於前述時間，確有前往劉美珍上開住處之事
    實，惟堅詞否認有何販賣第二級毒品犯行，辯稱：伊沒有賣
    甲基安非他命給劉美珍，伊只是去劉美珍家玩撲克牌等語。
五、經查：
　㈠被告於107年10月1日23時許，確有前往證人劉美珍位在基隆
    市○○區○○路000巷0弄00號3樓住處之事實，業據被告於警詢
    、偵查、原審及本院審理時均坦承不諱（見偵6129卷第10、
    169至170、173至175頁；偵6254卷第64頁；原審卷第116頁
    ；本院卷第54至55、57、89頁），復經證人劉美珍於警詢及
    原審審理中證述屬實（見偵6129卷第26頁；原審卷第159至1
    61頁），堪認定。
　㈡被告於警詢及偵查中均堅決否認有何販賣第二級毒品犯行，
    且否認曾與證人劉美珍約定販賣並交付甲基安非他命予證人
    劉美珍等情，有被告之調查筆錄及訊問筆錄等件在卷可參（
    見偵6129卷第10至11、169至170、173至175頁；偵6254卷第
    64頁），則被告前開供述自難作為被告確有販賣第二級毒品
    予證人劉美珍認定之證據。
　㈢復證人劉美珍於警詢時先證稱：伊的海洛因及安非他命都是
    向被告購買的，伊都會以手機0000000000號撥打其電話0000
    000000號向其購買；107年10月1日持徐志雄所申登之門號00
    00000000號向被告購買毒品之女子就是伊本人，行動電話門
    號0000000000號與門號0000000000號於107年10月1日23時5
    分至23時8分共2通譯文就是當時伊要向被告拿毒品，所以伊
    叫被告開車送毒品來伊住處給伊，伊以2,000元購買0.45公
    克的海洛因及以1,000元購買1.5公克的安非他命等語（見偵
    6129卷第16至17頁）；復證稱：行動電話門號0000000000號
    與門號0000000000號於107年10月1日23時5分至23時8分共2
    通譯文內容，當時是伊持徐志雄申登之門號0000000000號撥
    打電話0000000000號給被告，想要跟她購買毒品，被告表示
    她當時剛下高速公路，在大業隧道附近，要將毒品送來伊家
    給伊。第二通電話（23時8分）時，伊剛打算要出門去她車
    上跟她交易毒品時，伊看到有警察巡邏車在附近，所以就打
    電話給她，跟她說有小蜜蜂（就是指警察），提醒她要注意
    一點，當時她回伊「要上去了，你再等我一下下」，之後電
    話講完沒多久，大約107年10月1日23時15分，被告就直接將
    毒品帶來伊家（基隆市○○區○○路000巷0弄00號3樓）跟伊當
    面洽談毒品交易的情事，伊就以2,000元購得毒品海洛因1包
    （約0.45公克）及以1,000元購得毒品安非他命1包（1.5公
    克）等語（見偵6129卷第25至26頁）。惟於偵查中先改證稱
    ：伊忘記何時跟被告購買毒品，地點在伊○○路000巷0弄00號
    3樓的住處，伊跟被告買2,000元的海洛因8分之1錢，安非他
    命買1,000元重量1克，伊是先拿錢給被告，被告再拿毒品過
    來等語（見偵6129卷第65頁）；俟於原審審理時先改證稱：
    伊從104年跟被告拿到108年，伊只能說那麼多條，伊真的搞
    不清楚這條到底拿多少毒品，伊比較有印象的這條，是因為
    有小蜜蜂，伊很緊張，很怕她被小蜜蜂抓了，出事情，伊就
    拿不到伊的安非他命，伊的錢就毀掉了，所以伊有跟她說有
    小蜜蜂，伊等一下再上去載她。因為伊要買毒品，一定會先
    打電話給被告，被告來之後，當然不希望有爭議，伊等當面
    講，伊要的數量，被告都是先收錢，之後才去拿毒品，如果
    伊想去載被告的話，東西應該不少，伊印象中這次至少有1
    兩或2兩；這次是當天被告先來伊家，伊把錢交給被告，因
    為伊急需要用，又已經給被告那麼多錢，當然先問她身上有
    什麼毒品，她說她身上有海洛因及安非他命，伊就說不然先
    給伊1克及1個81，剩下的錢，伊等回來再算，伊先拿1克跟1
    個81，也就是安非他命1克、海洛因81；後來因為她出門，
    又從高速公路回來；因為伊住的地方有斜坡，走下來還有一
    段路，伊住4樓，剛好跑來3樓，正好看到小蜜蜂上去，被告
    剛好打來說她在高速公路，伊擔心她會不會遇到小蜜蜂而被
    攔截而被抓，伊就叫她不要動，等小蜜蜂走了，伊再上去載
    她。當天被告沒有到伊家跟伊打牌，伊沒有跟被告打過牌等
    語（見原審卷第159至162、166至167頁），復改證稱：伊忘
    記伊是用LINE請被告處理安非他命，還是怎樣，伊有先跟被
    告拿1100及1個81，先放在伊這裡，後來被告出門又從高速
    公路回來等語（見原審卷第164至165頁），則證人劉美珍於
    警詢、偵查及原審審理時就其與被告究竟係先以電話聯繫或
    當面洽談欲購買之毒品、當日所購買之毒品種類及數量（當
    日究竟係購買1兩或2兩？海洛因8分之1錢及甲基安非他命1.
    5公克？海洛因8分之1錢及甲基安非他命1公克？）、購買毒
    品之款項究竟係何時交付予被告（同日23時8分通話前或後
    ？）及被告究竟係何時交付海洛因及甲基安非他命予證人劉
    美珍等部分之證述前後矛盾，參酌證人劉美珍於原審審理時
    證稱：因為伊認為被告曾經販賣毒品給伊，伊想減刑，但又
    不想害到伊的朋友，但警方跟伊說伊應該要對自己有利的證
    據考量，所以伊於警詢時稱這通電話是向被告購買安非他命
    等語（見原審卷第164至165頁），則證人劉美珍前開向被告
    購買海洛因及甲基安非他命之證述是否可採，顯非無疑。
　㈣又證人劉美珍先於警詢時證稱：當時在3樓只有伊跟被告在進
    行毒品交易，沒有其他人在場等語（見偵6129卷第26頁）；
    復於偵查中證稱：當時現場有伊、被告及徐志雄，徐志雄知
    道被告是要來賣伊毒品，但他沒有看到伊等交易等語（見偵
    6129卷第65頁）：又於原審審理中證稱：107年10月1日晚上
    被告到伊家後，徐志雄在睡覺，應該沒有看到伊等交易的過
    程等語（見原審卷第167頁）；而證人徐志雄於偵查中亦證
    稱：伊沒有親眼目睹劉美珍跟被告交易毒品，當時伊在房間
    睡覺等語（見偵6129卷第頁），足見證人徐志雄並未親自見
    聞本件證人劉美珍所證稱其與被告交易毒品之情形，其證述
    本不足以作為有利或不利被告認定之證據。況且，證人徐志
    雄固於警詢時供稱：伊有聽到劉美珍打電話跟被告購買安非
    他命；108年（應為107年之誤載）10月1日23時許，伊在睡
    覺時，劉美珍叫伊、跟伊說被告送安非他命到山上（獅球路
    ）停車場了，要跟伊借機車去載被告來家裡，隔天早上伊也
    有在房間內桌上看到安非他命，所以確定前一天（按指107
    年10月1日）晚上有交易成功等語（見偵6129卷第77至78頁
    ）；復於偵查時供稱：107年10月1日晚上，劉美珍有跟被告
    購買毒品，伊記得清楚是因為伊有聽到劉美珍跟被告講電話
    ，劉美珍叫被告幫忙處理安非他命，伊只聽到這樣，之後伊
    就去睡覺；被告後來到伊家上面的停車場後，劉美珍有把伊
    吵起來跟伊借機車，說要去載被告，被告當天是開車來，把
    車子停在上面的停車場，劉美珍再騎機車去停車場載被告來
    伊家交易毒品，她說這樣比較安全：伊只知道是買安非他命
    ，因為當晚伊要睡覺時，伊等已經沒有安非他命了，後來隔
    天伊醒來看到桌上有安非他命，伊等當天並沒有玩撲克牌，
    那時是半夜，伊隔天還要上班等語（見偵6129卷第90頁）；
    然亦證稱：伊跟劉美珍販賣的安非他命是劉美珍去跟被告買
    的，海洛因是跟簡文茹的同居人、綽號「黑人」的人購買的
    等語（見偵6129卷第89頁），且於原審審理時改證稱：107
    年10月1日的晚上，伊要睡覺之前，有聽到劉美珍跟被告講
    電話，但沒有在電話中明講安非他命的事情，伊聽到的內容
    ，大概是劉美珍問被告要不要過來，劉美珍說「你幫我處理
    一下，這邊沒了」，然後被告說好，晚一點，他們講完電話
    之後，伊有問劉美珍，然後劉美珍說有叫被告過來，因為伊
    等沒有安非他命，有請被告處理安非他命，然後伊就去睡覺
    了，在伊睡覺時，劉美珍把伊叫起來說要跟伊借機車，她說
    被告要拿安非他命過來，她載回來後，伊有聽到她們都在客
    廳，劉美珍鑰匙還伊的時候，伊問她有沒有處理好，她說有
    ，來了，當時伊還沒有睡覺，然後劉美珍就去客廳，隔天早
    上伊要去上班的時候，桌上就有1包安非他命了，裡面有幾
    克安非他命，伊印象中早上起來有看到過被告，他們在玩撲
    克牌，伊忘了伊當天有無跟他們一起玩撲克牌等語（見原審
    卷第215至219頁），則證人徐志雄於警詢、偵查及原審審理
    時就其究竟有無聽聞被告與證人劉美珍商談毒品交易之具體
    內容、被告與證人劉美珍於案發時有無在家中玩撲克牌等部
    分之證述前後不一，且與證人劉美珍前開證述亦有未合，其
    所述是否全然屬實，即非無疑，自難以之作為證人劉美珍前
    開證述之補強證據而為不利於被告之認定。
　㈤再觀諸原審當庭勘驗被告與證人劉美珍間通訊對話內容之結
    果（見原審卷第157至158頁）：
    1.勘驗檔案：00000000000
　　　勘驗內容：
　　　被  告：喂。
　　　劉美珍：喂，你在哪裡？那隻啦（臺語）！
　　　被  告：要下高速公路了啦！
　　　劉美珍：嗯？
　　　被  告：我下高速公路。
　　　劉美珍：嗯，然後呢？
　　　被  告：為什麼不能上去啊？
　　　劉美珍：不能上去？
　　　被  告：對啊！
　　　劉美珍：你要從下高速公路之後迴轉才可以上去。
　　　被  告：是喔！迴了啦！迴好了。你上來載我，快點。
　　　劉美珍：那我要去哪裡載你？
　　　被  告：上面啊！高速公路啊！
　　　劉美珍：山上喔？
　　　被  告：對啦！
　　　劉美珍：好啦我去。
　　　被  告：對掰掰
    2.勘驗檔案：00000000000
　　　勘驗內容：
　　　被  告：在籃球場。
　　　劉美珍：喔我知道，我跟你講，你先不要下車，有小蜜
　　　        蜂。
　　　被  告：（不清楚）
　　　劉美珍：有小蜜蜂，我們等一下馬上去載你。
　　　被  告：快點快點。
　　　劉美珍：嗯小蜜蜂走了我們就去載你。要上去了要上去了
　　　        （臺語），對。
　　　被  告：好掰掰。
　　　劉美珍：你等一下再下來。
　　　被  告：好掰掰。
　　固足認被告與證人劉美珍確有於107年10月1日相約見面，然
    渠等於通話中並未論及交易之毒品、毒品代號、數量或價金
    等語詞，自難以之作為被告確有販賣第一級毒品海洛因及第
    二級毒品予證人劉美珍之補強證據。　
　㈥另被告雖有書寫信件予證人劉美珍乙情，此有前開信件1份附
    卷可參（見偵6129卷第71至75頁），然觀其內容係被告否認
    有販賣毒品予證人劉美珍，並質疑證人劉美珍為何要指證被
    告販賣毒品，且言及其答辯內容，而有串證之虞，惟該信件
    內並未提及被告與證人劉美珍有何毒品交易之地點、方式、
    數量及價格或有相類似之暗語，自不足以證明被告確有販賣
    第一級毒品海洛因及第二級毒品甲基安非他命之犯行。
  ㈦綜上，證人劉美珍於警詢、偵查及原審所為其向被告購買海
    洛因及甲基安非他命之證述，並無其他補強證據佐證，本院
    自難僅憑證人劉美珍前開有瑕疵之證述遽認被告確有前開販
    賣第一級毒品及第二級毒品予證人劉美珍之犯行。
六、綜上所述，本件檢察官所舉前開證據，尚不足使本院達於通
    常一般之人均不致有所懷疑，而得確信其為真實之程度，自
    無法使本院形成被告確有檢察官所指販賣第一級毒品及第二
    級毒品犯行之有罪心證。此外，復查無其他積極證據足以證
    明被告涉有檢察官所指犯行，本件不能證明被告犯罪，依法
    應為被告無罪之諭知。
七、上訴駁回之理由：
    原審審理結果，認無積極證據足資證明被告有檢察官所指前
    開販賣第一級毒品及第二級毒品犯行，而為被告無罪之諭知
    ，尚無不合。檢察官上訴意旨略以：被告於107年10月1日23
    時許，在基隆市○○區○○路000巷弄00號3樓證人劉美珍住所，
    以1,000元之代價販賣第二級毒品甲基安非他命1公克予證人
    劉美珍一情，業經證人劉美珍及徐志雄2人於警詢及偵訊中
    證述明確，並有通訊監察譯文在卷可資佐證。雖證人2人關
    於當天被告與證人2人有無一起把玩撲克牌一節供述有所出
    入，然本件事實發生於000年00月0日，證人筆錄最早製作於
    108年5月，徵諸人之記憶本會隨著時間流逝漸趨模糊，對於
    枝節記憶之部分，對比重要部分更容易糢糊，故證人關於被
    告販賣第二級毒品予證人劉美珍枝節部分有所出入情，仍事
    理之常，並不足以推翻證人關於案情重要部分之一致陳述。
    況被告曾書寫書信告知證人劉美珍其關於本案之供述，按其
    語氣係陳稱其為如何之供述，而非事實係如何、如何，是由
    其語氣，顯係為與證人串供而故為書寫，並非事實。再若被
    告當日未攜帶毒品與證人劉美珍交易，其又何懼於員警（通
    訊譯文稱之為小蜜蜂）之盤查，故本案被告之辯詞顥係臨案
    推諉卸責之詞，不足採信，證人劉美珍及徐志雄2人關於本
    案被告販賣第二級毒品甲基安非命與證人劉美珍之證述，應
    屬可信，原審判決認事用法容有違誤，爰請將原判決撤銷，
    更為適當合法之判決云云。經查：證人劉美珍、徐志雄於警
    詢、偵查及原審審理時之證述均有前後不一之瑕疵，且證人
    劉美珍於原審審理時亦證稱其係想減刑等語，業如前述，則
    其等前開所為證人劉美珍向被告購買第一級毒品海洛因或第
    二級毒品甲基安非他命之證述是否可採，本非無疑，遑論本
    案並無其他補強證據足以佐證證人劉美珍前開證述之憑信性
    ，本院衡酌本件檢察官所舉前開證據，尚無法使本院形成被
    告確有檢察官所指販賣第一級毒品及第二級毒品犯行之有罪
    心證。原判決參酌上揭證據資料相互勾稽，詳敘其依憑之證
    據及認定之理由，認被告並無前開販賣第一級毒品及第二級
    毒品犯行，經核並未悖於經驗及論理法則，本件起訴書所列
    證據及卷內訴訟資料，已經本院逐一論證，參互審酌，仍無
    從獲得有罪之心證，尚難遽以前揭推測之詞，而為不利被告
    之認定，與證明犯罪所要求之嚴格證明程序，須達無合理懷
    疑之確信程度尚不相當。檢察官上訴指摘原判決此部分無罪
    諭知為不當，僅係就原審依職權為證據取捨及心證形成之事
    項，反覆爭執，復未據提出新證據，以實其說，尚屬臆測之
    詞，難認可採，故檢察官上訴為無理由，應予以駁回。
據上論斷，應依刑事訴訟法第368條，判決如主文。
本案經檢察官蕭擁溱提起公訴，檢察官林秋田提起上訴，檢察官
楊淑芬到庭執行職務。
中　　華　　民　　國　　110 　年　　1 　　月　　20　　日
                  刑事第二十三庭審判長法  官  許永煌
                                      法  官  黃美文
                                      法  官  雷淑雯
以上正本證明與原本無異。
被告不得上訴。
檢察官如不服本判決，應於收受送達後20日向本院提出上訴書狀
，惟須受刑事妥速審判法第9條限制。其未敘述上訴之理由者，
並得於提起上訴後20日內向本院補提理由書（均須按他造當事人
之人數附繕本）「切勿逕送上級法院」。
刑事妥速審判法第9條：
除前條情形外，第二審法院維持第一審所為無罪判決，提起上訴
之理由，以下列事項為限：
一、判決所適用之法令牴觸憲法。
二、判決違背司法院解釋。
三、判決違背判例。
刑事訴訟法第377條至第379條、第393條第1款之規定，於前項案
件之審理，不適用之。 
                                      書記官  林立柏
中　　華　　民　　國　　110 　年　　1 　　月　　26　　日